臺灣雲林地方法院刑事判決
111年度易字第69號
公  訴  人  臺灣雲林地方檢察署檢察官
被      告  張哲銘



上列被告因毀棄損壞案件，經檢察官提起公訴（110年度偵字第7
098號），本院判決如下：
    主  文
乙○○犯毀損他人物品罪，處拘役伍拾日，如易科罰金，以新臺幣
壹仟元折算壹日。
    事  實
一、乙○○因認與丙○○間有商業糾紛，乃於民國110年7月27日18時
    前某時許，前往丙○○位於雲林縣○○鎮○○街000號住處談判，
    過程中雙方一言不合引發口角，詎乙○○知悉任意拋擲他人物
    品，可能導致物品遭受外力破壞而損壞，竟基於即使他人物
    品遭拋擲而受損，亦不違背其本意之毀損不確定故意，於同
    日18時許，在上址屋內，徒手將丙○○所有，放置於桌面上之
    沉香木1包（含沉香木數片及沉香木山水圖案雕刻品1個：外
    有塑膠袋包裝）拿起，朝丙○○（起訴書誤載為乙○○）方向丟
    擲（未擊中丙○○）而掉落，致其內沉香木雕刻品斷裂受損，
    足生損害於丙○○。嗣經丙○○報警處理，並提供監視器畫面，
    為警循線查獲上情。
二、案經丙○○訴由雲林縣警察局虎尾分局報告臺灣雲林地方檢察
    署檢察官偵查起訴。
　　理  由
壹、程序方面（關於證據能力）： 
    按被告以外之人於審判外之言詞或書面陳述，除法律有規定
    者外，不得作為證據；被告以外之人於審判外之陳述，雖不
    符刑事訴訟法第159條之1至第159條之4規定，而經當事人於
    審判程序同意作為證據，法院審酌該言詞陳述或書面陳述作
    成時之情況，認為適當者，亦得為證據，同法第159條第1項
    、第159條之5第1項定有明文。查本判決所引用被告以外之
    人於審判外之言詞或書面陳述，檢察官、被告乙○○於準備程
    序及本院審理時均陳明同意作為證據使用，本院審酌該等言
    詞或書面陳述作成時並無違法或不當之情況，亦無違法取證
    等瑕疵，且與待證事實具有關聯性，認以之作為證據應屬適
    當，均有證據能力。
貳、實體方面： 
一、被告固坦承有因商業糾紛而於上開時間前往告訴人丙○○住處
    談判，過程中雙方一言不合口角，被告遂拿起告訴人所有，
    放在告訴人住處桌上之1包物品，朝告訴人方向丟擲，知道
    任意拋擲他人物品，可能導致物品遭受外力破壞而損壞等情
    ，惟矢口否認有為毀損之犯行，辯稱：是告訴人先前欠我錢
    ，且打電話跟我嗆聲，我才打電話給他，問他為什麼這樣對
    我，之後他叫他的朋友打給我，叫我去他家理論，我才會去
    他家；告訴人說該包裡面的東西（指沉香木山水圖案雕刻品
    ）壞掉，是他自己說的，如果裡面是翡翠、鑽石，我不叫要
    賠更多，如果這麼珍貴，當時發現壞掉，報案時就要拿給報
    案人員，所以我認為告訴人說的東西（指沉香木山水圖案雕
    刻品）不是我弄壞的，是告訴人自己弄壞再栽贓給我的；我
    丟的該包東西很輕，長長的，像糕點類，類似牛舌餅的東西
    云云。
二、經查： 
　㈠上開被告坦認之客觀事實，業據告訴人於警詢（含指認）、
    偵訊時（偵卷第25至35頁；偵卷第9至11頁、第71至74頁、
    第101至102頁）證述歷歷，並有告訴人住家監視器畫面翻拍
    截圖暨監視器錄影畫面電磁紀錄（偵卷第41、43頁，電磁紀
    錄之光碟置於偵卷末頁光碟存放袋內）、本院勘驗筆錄暨截
    圖（本院卷第113、114頁、第129至155頁）附卷可參，此部
    分事實，應可認定。
　㈡被告雖辯稱告訴人所提出的該包沉香木，不是當初其所丟擲
    的物品，是告訴人事後自己弄壞栽贓的云云，然查：
　⒈告訴人於110年7月27日警詢時即明白證稱：當天乙○○是先前
    認識的代工業者，在電話中說要跟我做朋友，要有生意往來
    ，我不理會，他在16時左右，就跑來我家，對我說「你在囂
    張什麼？」就突然拿起我家裡桌上的沉香木往我身上丟，我
    就立即按下保全緊急扭，對方仍繼續大聲叫囂，我說要報警
    後，對方便馬上離開等語（偵卷第12至13頁）歷歷，可見告
    訴人在案發後第一時間就提到被告所丟擲的物品為桌上的1
    包沉香木；又告訴人於110年10月25日偵訊時具結證稱：畫
    面中放在桌上，乙○○所拿起的白色長條狀物品，是我的，是
    整包沉香；（問：有無受損？）沉香的袋子破損，放在裡面
    的雕刻品壞掉等語（偵卷第35至36頁反面）綦詳，此有告訴
    人提出的沉香木山水圖案雕刻品受損照片（偵卷第85至89頁
    ）、雲林縣警察局虎尾分局111年4月21日扣押筆錄暨扣押物
    品目錄表、扣押物品收據（本院卷第73至79頁）、雲林地檢
    署111年度保字第453號扣押物品清單（本院卷第67頁）、扣
    押物品照片（本院卷第81頁）附卷可憑，且有扣案之沉香木
    1包可資佐證，復經本院當庭勘驗該扣案之沉香木1包，內有
    數個片狀物，有長也有短，比較長的測量其長度，大概是31
    公分，比較短的測量其長度，大概是17公分，另有一塊比較
    大塊的，有雕刻的紋路及雕刻物的形狀，看起來是一幅有涼
    亭、樹木、橋、流水的圖案，但已經斷成數片，該雕刻物品
    的圖案同偵卷第85至89頁所附之照片等情（本院卷第118頁
    ）屬實，綜上相互比對，告訴人證述之被害情節，顯然有據
    ，所述具有一定之可信度，堪以採信。
　⒉再者，被告供述自己丟擲的該包物品為長條狀，此有前揭告
    訴人住家監視器畫面翻拍截圖、勘驗筆錄附卷可憑，就此對
    照告訴人所提出的該包沉香木內，確實有長條狀的沉香木，
    業經本院當庭勘驗無訛，又被告供述自己丟擲的該包物品像
    是糕點類（牛舌餅），此與本院當庭勘驗該扣案之沉香木1
    包，重量為287克，拿起來感覺有一點重量，但不會太重等
    情（本院卷第119、120頁），亦大致吻合，足徵被告所丟擲
    的該包物品，就是告訴人所提出的沉香木1包（含沉香木數
    片及沉香木山水圖案雕刻品1個：外有塑膠袋包裝）甚明。
　⒊況且，告訴人已合理說明：警詢時警察沒有要求我提出該包
    沉香木，我是做完筆錄後，拆開來看，才知道壞掉，並提出
    受損照片等語（本院卷第56頁），並無違反常理之處；酌以
    告訴人於警詢時明白表示：乙○○是之前的代工業者，我與乙
    ○○並無仇恨、糾紛等語（警卷第4頁反面、第5頁、第12頁反
    面），實難想像告訴人會為了被告單方面所稱的「債務問題
    」，甘冒偽證之風險，刻意將自己的沉香木雕刻品弄壞，再
    拿出來誣陷被告，被告空言指摘是告訴人自己將東西砸壞，
    並栽贓給被告，實在有違常情，不足採信。
　⒋綜此以觀，被告朝告訴人所丟擲的該包物品，就是告訴人所
    提出扣案之沉香木1包無誤。
　㈢按刑法上故意，分直接故意（確定故意）與間接故意（不確
    定故意），行為人對於構成犯罪之事實，明知並有意使其發
    生者，為直接故意；行為人對於構成犯罪之事實，預見其發
    生而其發生並不違背其本意者，為間接故意。被告另辯稱自
    己朝告訴人丟擲物品，只是一時氣憤，表示不滿，並無毀損
    該物品之犯意，然被告坦承稱：知悉任意拋擲他人物品，可
    能導致物品遭受外力破壞而損壞，也知悉將東西往地上或往
    他人身上丟，東西可能會壞掉等語（本院卷52、122頁），
    顯然已預見丟擲物品所為可能使該物品受損，卻容任發生這
    樣的結果發生，未控制好自己情緒，即任意拿起告訴人放在
    桌上的該包沉香木，朝告訴人方向丟擲而掉落，致其內沉香
    木雕刻品斷裂受損也無所謂，自具有毀損他人物品之不確定
    故意。
　㈣綜上所述，被告上開所辯，顯係推諉卸責之詞，不足採信。
    本案事證明確，被告上開毀損犯行均堪認定，應依法論科。
三、論罪科刑：
　㈠按刑法毀損罪所稱之「毀棄」，係指以銷毀、滅除、拋棄等
    方法，使物之效用或價值全部喪失；「損壞」，係指損害、
    破壞物之外觀形貌，使其效用或價值喪失或減損；至於「致
    令不堪用」，則指以毀棄、損壞以外之方法，使物不堪通常
    使用而言。本件沉香木山水圖案雕刻品經被告丟擲而斷裂成
    數片，已如前述，該物之外觀形貌顯然已經損壞，被告所為
    自屬損壞行為無訛。核被告所為，係犯刑法第354條之毀損
    他人物品罪。
　㈡爰審酌被告因認與丙○○間有商業糾紛，因談判發生口角，即
    任意拿起告訴人所有放在桌上的沉香木1包，朝告訴人方向
    丟擲而落地，導致其內沉香木雕刻品斷裂受損，足生損害於
    告訴人之財產，並非可取；衡以被告犯後始終否認犯行，並
    認為自己丟擲東西只是要表示不滿，沉香木雕刻品會受損是
    告訴人所為並栽贓給被告，此雖為被告之防禦權，但已體現
    被告毫無認錯悔過的誠意，在犯後態度上自無法對被告為有
    利認定，兼考量告訴人表示：被告是惡意的，也毫無悔意，
    我是學教育的人，對被告嗤之以鼻，認為被告必須受到教訓
    等語（本院卷第25、50、124頁），又被告在本案之前沒有
    任何犯罪前科，素行尚佳，有臺灣高等法院被告前案紀錄表
    可參，暨被告自陳目前做佛珠工作，收入不穩定，為國中畢
    業之教育程度，家中有妻子、3名分別就讀幼兒園、國小、
    國中之子女（本院卷第123、124頁）等一切情狀，量處如主
    文所示之刑，並諭知易科罰金之折算標準，以資懲儆。
四、應依刑事訴訟法第299條第1項前段，判決如主文。
本案經檢察官甲○○提起公訴，檢察官顏鸝靚到庭執行職務。
中　　華　　民　　國　 111　　年　　7 　　月　　22　　日
                  刑事第五庭    法  官  陳雅琪
以上正本證明與原本無異。　　　　　　　　　
如不服本判決，應於判決送達後20日內，向本院提出上訴狀。（
須附繕本）
                                書記官  陳怡心
中　　華　　民　　國　　111 　年　　7 　　月　　22　　日
附錄法條：
中華民國刑法第354條
毀棄、損壞前二條以外之他人之物或致令不堪用，足以生損害於
公眾或他人者，處2年以下有期徒刑、拘役或1萬5千元以下罰金
。